【裁判字號】    98,易,839
【裁判日期】    980901
【裁判案由】    詐欺
【裁判全文】
臺灣彰化地方法院刑事判決               98年度易字第839號
公  訴  人  臺灣彰化地方法院檢察署檢察官
被      告  乙○○
                      樓之1
上列被告因詐欺案件，經檢察官提起公訴（98年度偵字第5944號
），本院改依簡式審判程序審理，判決如下：
    主    文
乙○○幫助意圖為自己不法之所有，以詐術使人將本人之物交付
，處拘役拾伍日，如易科罰金，以新臺幣壹仟元折算壹日。
    犯  罪  事  實
一、乙○○能預見一般人取得他人金融機構帳戶之行徑，常與財
    產犯罪之需要密切相關，且取得他人存摺之目的在於取得贓
    款及掩飾犯行不易遭人追查之情形下，仍基於幫助詐騙集團
    向不特定人詐欺之不確定故意，於民國98年4月底某不詳時
    日，在臺北縣板橋火車站前廣場，將以其保管不知情母親劉
    張玉葉名義開立之臺北富邦銀行帳戶（帳號：000000000000
    號）之提款卡、密碼，交予真實姓名年籍不詳綽號「阿峰」
    之成年男子使用。「阿峰」所屬詐欺集團再將之充作匯款帳
    戶之用，並於98年4月30日下午5時17分許以電話聯絡甲○○
    ，並謊稱其先前電視購物設定成分期付款，需操作提款機以
    更正設定云云，致甲○○陷於錯誤，而於同日晚上7時10分
    許，在彰化縣大村鄉○○路2號之郵局提款機，依詐欺集團
    成員之指示而將新臺幣（下同）29989元匯入劉張玉葉上開
    帳戶內，並隨即遭人題領。嗣因甲○○發覺有異，始知受騙
    並報警循線查知上情。
二、案經甲○○訴由彰化縣警察局員林分局報請臺灣彰化地方法
    院檢察署檢察官偵查起訴。
    理    由
一、本件被告乙○○所犯係死刑、無期徒刑、最輕本刑為三年以
    上有期徒刑以外之罪，其於準備程序就前揭被訴事實為有罪
    之陳述，經受命法官告知簡式審判程序之旨，並聽取其與公
    訴人之意見後，本院認無不得或不宜改依簡式審判程序進行
    之處，爰依刑事訴訟法第273條之1第1項、第284條之1，裁
    定本案由受命法官獨任進行簡式審判程序，合先敘明。
二、程序部分：按被告以外之人於審判外之陳述，雖不符前四條
    之規定，而經當事人於審判程序同意作為證據，法院審酌該
    言詞陳述或書面陳述作成時之情況，認為適當者，亦得為證
    據。當事人、代理人或辯護人於法院調查證據時，知有第15
    9條第1項不得為證據之情形，而未於言詞辯論終結前聲明異
    議者，視為有前項之同意，刑事訴訟法第159條之5定有明文
    。立法意旨在於傳聞證據未經當事人之反對詰問予以核實，
    原則上先予排除，惟若當事人已放棄詰問或未聲明異議，基
    於證據資料愈豐富，愈有助於真實發現之理念，且強化言詞
    辯論主義，法院自可承認該傳聞證據例外擁有證據能力。經
    查，證人即被害人甲○○、證人張玉葉於警詢中之陳述，雖
    係被告以外之人於審判外之陳述，性質上屬傳聞證據，惟經
    檢察官、被告均同意作為證據，又本院審酌該言詞陳述作成
    時之情況，並查無其他不法之情狀，足認為得為本案之證據
    ，依刑事訴訟法第159條之5之規定，有證據能力。
三、上揭犯罪事實，業據被告乙○○於本院審理中坦承不諱，並
    據被害人甲○○於警詢證述綦詳，並有被告自動櫃員機匯款
    收據、上開帳戶之開戶基本資料及交易資料查詢單各1份附
    卷可佐。又金融帳戶為個人之理財工具，一般民眾皆可以存
    入最低開戶金額之方式自由申請開設金融帳戶，並無任何特
    殊之限制，且得同時在不同金融機構申請多數存款帳戶使用
    ，並無借用他人帳戶使用之必要。而金融存款帳戶，悠關存
    戶個人財產權益之保障，專屬性甚高，衡諸常理，若非與本
    人有密切關係者，不可能交付個人帳戶存摺及提款卡，縱有
    交付個人帳戶予他人使用之特殊情形，亦必會先行瞭解他人
    使用帳戶之目的始行提供。況以電話通知已中獎，然須先繳
    納手續費始得領取獎金或其他類似之不法詐騙份子，經常利
    用他人存款帳戶、提款卡以遂行犯行，類此案件在社會上層
    出不窮，亦屢經報章雜誌及其他新聞媒體再三披露，避免此
    等專屬性甚高之物品被不明人士利用為與財產有關之犯罪工
    具，亦為一般生活認知所應有之認識。是被告將其母親所有
    之臺北富邦商業銀行松山分行提款卡及密碼交付予該真實姓
    名、年籍均不詳綽號「阿峰」之成年男子使用等情，已如前
    述，縱無證據證明被告明知該真實姓名、年籍均不詳之成年
    人之犯罪態樣，然就該真實姓名、年籍均不詳之成年人嗣後
    將被告交付之提款卡、密碼供詐欺所得之用，顯不違反被告
    本意，被告自有幫助該真實姓名、年籍均不詳之成年人詐欺
    之未必故意。綜上所述，被告提供提款卡、密碼予該真實姓
    名、年籍均不詳之成年人，幫助其遂行詐欺取財犯行，事證
    明確，被告犯行已堪認定。
四、核被告所為，係犯刑法第30條第1項前段、第339條第1項之
    幫助詐欺取財罪。又被告以幫助他人犯罪之意思，參與犯罪
    構成要件以外之行為，為幫助犯，應依刑法第30條第2項之
    規定，按正犯之刑減輕之。爰審酌被告並無前科、一時失慮
    致罹犯罪，復已坦承犯行深具悔意，及造成被害人甲○○之
    損失之情況等一切情狀，量處如主文所示之刑，並諭知易科
    罰金之折算標準，以資懲儆。
據上論斷，應依第273條之1第1項、第299條第1項前段，刑法第
30條第1項、第2項、第339條第1項、第41條第1項，判決如主文
。
本案經檢察官梁晉嘉到庭執行職務
中    華    民    國    98    年    9     月    1    日
                  刑事第四庭          法  官  吳俊螢
以上正本證明與原本無異。
如不服本判決應於收受本判決後10日內向本院提出上訴書狀，其
未敘述上訴理由者，並得於提起上訴後10日內向本院補提理由書
狀（均須按他造當事人之人數附繕本）「切勿逕送上級法院」。
告訴人或被害人對於判決如有不服具備理由請求檢察官上訴者，
其上訴期間之計算係以檢察官收受判決正本之日期為準。
中    華    民    國    98    年    9     月    1    日
                                      書記官  林怡吟
附錄本案論罪科刑法條：
中華民國刑法第三百三十九條
意圖為自己或第三人不法之所有，以詐術使人將本人或第三人之
物交付者，處五年以下有期徒刑、拘役或科或併科一千元以下罰
金。
以前項方法得財產上不法之利益或使第三人得之者，亦同。
前二項之未遂犯罰之。


司法院資訊處製作；財團法人民間司法改革基金會備份。
